臺灣高等法院民事裁定　　　　　　　　　100年度抗字第878號
抗　告　人　蔡秀琴
上列抗告人因與相對人張一惠間再審之訴事件，聲請訴訟救助，
對於中華民國100 年5 月11日臺灣臺北地方法院100 年度救字第
112 號裁定，提起抗告，本院裁定如下：
    主  文
抗告駁回。
抗告訴訟費用由抗告人負擔。
    理  由
一、本件聲請及抗告意旨略以：抗告人為臺北市之低收入戶，離
    婚後獨自扶養3 個女兒，名下無不動產，全家需在外租屋，
    生活甚為困窘，而其積欠銀行款項遭列呆帳，已無任何經濟
    信用能力，並因借款、信用卡欠款、欠稅及罰鍰等而負債累
    累，窘於生活，實無以籌措訴訟費用。而法律扶助法所稱之
    無資力者，乃民事訴訟法第107 條第1 項前段無資力支出訴
    訟費用者之特別規定，抗告人符合法律扶助法無資力者之資
    格要求，原裁定未依法律扶助法所定無資力認定標準，逕依
    抗告人96-98 年度薪資所得，認定抗告人非缺乏經濟信用，
    於法不合。又本院98年度重上更(五)字第35號刑事判決業經最
    高法院99年度臺上字第4413號撤銷發回本院，原審以該判決
    認定之事實，認抗告人因盜領、盜賣相對人之股票而詐得股
    款，應有相當之資力，亦與論理法則、證據法則相違，爰請
    求廢棄原裁定，並准予訴訟救助等語。
二、按法律扶助法第13條、第62條分別規定，無資力者得申請法
    律扶助。經分會准予法律扶助之無資力者，其於訴訟程序中
    ，向法院聲請訴訟救助時，應准予訴訟救助。但另有不符法
    律扶助事實之證明者，不在此限。同法第3 條並規定，本法
    所稱無資力者，係指符合社會救助法之低收入戶或其每月可
    處分之收入及可處分之資產低於一定標準者。前項所稱一定
    標準之認定辦法，由基金會定之。又財團法人法律扶助基金
    會受法律扶助者無資力認定標準第2 條及第3 條第1 項第1
    款至第3 款，復對該無資力者定有其資格認定之標準。是法
    律扶助法所稱之「無資力者」，乃為民事訴訟法第107 條第
    1 項前段「無資力支出訴訟費用者」之特別規定，法院對於
    經財團法人法律扶助基金會准予法律扶助之無資力者，聲請
    訴訟救助時，於審查是否有法律扶助法第62條但書規定「但
    另有不符法律扶助事實之證明」情形者，自應以該法所定無
    資力者之資格認定標準為據（最高法院98年度臺抗字第156
    號裁定意旨參照）。
三、就住所地於臺北市之非單身戶申請人而言，法律扶助法第3
    條第1 項所稱每月可處分之收入及可處分之資產低於一定標
    準者，須符合：以其住所地單身戶之標準即每月可處分之收
    入未超過新臺幣（下同）28,000元，其應計算之家庭人口自
    第3 人起，每增加1 人，全家每月可處分之總收入即增加1
    萬元為其計算標準，且其應計算之家庭人口數為3 人，可處
    分資產在50萬元以下，自第4 人起，平均每人可處分資產在
    15萬元以下之情形。所稱可處分收入及可處分資產應計算之
    家庭人口，指申請人及父母、子女、同財共居之親屬、配偶
    。財團法人法律扶助基金會受法律扶助者無資力認定標準第
    3 條第1 款、第2 款、第6 條第1 項定有明文。抗告人於99
    年11月間向法律扶助基金會臺北分會聲請法律扶助，經該分
    會准予法律扶助等情，固據抗告人於原審提出法律扶助基金
    會審查表為證（原審卷第3 頁）。惟查：抗告人住居於臺北
    市，其家庭人口包括其子女王詩君、王詩曉、王詩恩，依上
    開無資力認定標準規定，其每月可處分之收入須低於48,000
    元（28,000＋10,000＋10,000＝48,000），始符合無資力者
    之資格要求。經本院調閱稅務電子閘門財產所得調件明細表
    查明結果，抗告人、王詩君、王詩曉、王詩恩99年度之所得
    為514,462 元、103,743 元、381,674 元、104,000 元，每
    月所得為42,872元、8,645 元、31,806元、8,667 元，有上
    開財產所得調件明細表在卷可稽（本院卷第54、42、47、51
    頁），依此計算，抗告人99年度每月可處分收入合計91,990
    元（42,872＋8,645 ＋31,806＋8,667 ＝91,990），顯然高
    於上開無資力認定標準所定之48,000元，而不符合該標準第
    2 條第2 款所稱無資力者之資格。抗告人雖於本院提出臺北
    市低收入戶卡以為釋明，然該低收入戶卡之有效期間分別至
    95年1 月31日、98年12月31日止，有該低收入戶卡在卷可憑
    （本院卷第12頁），該低收入戶卡充其量僅足以釋明抗告人
    94、98年間符合低收入戶標準，自不能釋明其於99年11月間
    申請法律扶助時，亦為社會救助法之低收入戶，而合於上開
    無資力認定標準第2 條第1 款所稱無資力者之資格。抗告人
    於99年11月間申請法律扶助時，非屬社會救助法之低收入戶
    ，而其每月可處分收入復高於上開無資力認定標準所定之48
    ,000元，抗告人顯未符合法律扶助法、上開無資力認定標準
    所稱之無資力者之資格，足見抗告人確有不符法律扶助之事
    實存在，依法律扶助法第62條但書規定，本院自不受法律扶
    助基金會臺北分會准予法律扶助之拘束。
四、綜上所述，抗告人有不符法律扶助之事實存在，而其非無資
    產、收入，難認有窘於生活、缺乏經濟信用情事，此外，復
    無其他證據足資釋明其無資力支出訴訟費用，其聲請訴訟救
    助，即不應准許。原審駁回抗告人訴訟救助之聲請，核無違
    誤。抗告意旨指摘原裁定不當，求予廢棄，為無理由，應予
    駁回。
五、據上論結，本件抗告為無理由，爰裁定如主文。
中    華    民    國   100    年    7     月    29    日
                    民事第十四庭
                        審判長法  官  林金村
                              法  官  王麗莉
                              法  官  陳秀貞
正本係照原本作成。
本裁定除以適用法規顯有錯誤為理由外，不得再抗告。如提起再
抗告，應於收受後10日內委任律師為代理人向本院提出再抗告狀
。並繳納再抗告費新台幣１千元。
中    華    民    國   100    年    8     月    3     日
                              書記官  葉國乾